臺灣新竹地方法院刑事判決
110年度原訴字第41號
公  訴  人  臺灣新竹地方檢察署檢察官
被      告  葉少鈞


            吳采妍


上  一  人
指定辯護人  本院公設辯護人周凱珍
上列被告等因違反廢棄物清理法案件，經檢察官提起公訴（110
年度偵字第5911號)，被告於本院準備程序中，就被訴事實為有
罪之陳述，經本院合議庭裁定由受命法官獨任進行簡式審判程序
，並判決如下：
    主  文
葉少鈞犯廢棄物清理法第四十六條第四款前段之非法清除廢棄物
罪，處有期徒刑陸月，如易科罰金，以新臺幣壹仟元折算壹日。
吳采妍犯廢棄物清理法第四十六條第三款之非法提供土地堆置廢
棄物罪，處有期徒刑陸月，如易科罰金，以新臺幣壹仟元折算壹
日。緩刑貳年，緩刑期間付保護管束，並應於本判決確定之日起
壹年內，接受法治教育課程參場次。
    事  實
一、吳采妍、葉少鈞為表姊弟關係，吳采妍明知未經主管機關許
    可，不得提供土地堆置廢棄物，且葉少鈞明知從事廢棄物清
    除、處理業務者，應向主管機關申請核發公民營廢棄物清除
    處理機構許可文件後，始得從事清除、處理一般及有害事業
    廢棄物業務，竟未經主管機關許可、未領有廢棄物清除、處
    理許可文件，吳采妍基於非法提供土地堆置廢棄物之犯意，
    葉少鈞基於非法清除廢棄物之犯意，先由吳采妍於民國110
    年1月間某日同意葉少鈞將廢棄物載至其共有坐落新竹縣○○
    鄉○○段000地號土地堆置，再由葉少鈞自110年1月間之某日
    起，在新竹市某處，將廢棄床墊約15組、廢棄沙發約15組、
    廢棄木質床板櫃約7組及生活垃圾等廢棄物載運至上開土地
    棄置而清除上開廢棄物。嗣新竹縣政府環境保護局於同年2
    月26日10時30分許接獲通報，派員會同警方至上開土地稽查
    ，始查悉上情。
二、案經新竹縣政府警察局竹東分局報告臺灣新竹地方檢察署檢
    察官偵查起訴。　　
　　理  由
壹、程序方面
　  本案被告葉少鈞、吳采妍所犯係死刑、無期徒刑、最輕本刑
    為3年以上有期徒刑以外之罪，其等於準備程序中就被訴事
    實均為有罪之陳述，經法官告知簡式審判程式之旨，並聽取
    公訴人、被告及辯護人之意見後，經本院合議庭依刑事訴訟
    法第273條之1第1項之規定，裁定由受命法官獨任進行簡式
    審判程序。是本案之證據調查方式及證據能力之有無，依刑
    事訴訟法第273條之2及第159條第2項之規定，不受同法第15
    9條第1項、第161條之2、第161條之3、第163條之1及第164
    條至第170條規定之限制，合先敘明。
貳、實體方面　　
一、認定犯罪事實所憑之證據及認定之理由： 
  ㈠上開犯罪事實，業經被告葉少鈞於偵查、本院準備程序及審
    理中（偵卷第75頁、本院卷第54至56、62頁），被告吳采妍
    於警詢及偵查時、本院準備程序及審理中（偵卷第12至14、
    66至67頁、本院卷第54至56、62頁）均坦承不諱，並有新竹
    縣政府環境保護局110年2月26日稽查工作紀錄表1份（偵卷
    第16頁）、新竹縣竹東地政事務所土地所有權狀1份（偵卷
    第17頁）、地籍圖1份（偵卷第26頁）、偵查報告1份（偵卷
    第9頁）、查獲現場照片12張（偵卷第27至32頁）在卷可稽
    ，足認被告2人上揭所為任意性自白核與事實相符，均堪以
    採信。
  ㈡本案事證明確，被告2人上開犯行，洵堪認定，自均應依法予
    以論罪科刑。
二、論罪科刑：
　㈠按廢棄物清理法第46條第4款所規定之「貯存」、「清除」及
    「處理」3者，依行政院環境保護署發布之「事業廢棄物貯
    存清除處理方法及設施標準」第2條之規定，「貯存」指事
    業廢棄物於清除、處理前，放置於特定地點或貯存容器、設
    施內之行為；「清除」則指事業廢棄物之收集、運輸行為；
    至「處理」則包含1.中間處理：指事業廢棄物在最終處置或
    再利用前，以物理、化學、生物、熱處理或其他處理方法，
    改變其物理、化學、生物特性或成分，達成分離、減積、去
    毒、固化或穩定之行為；2.最終處置：指衛生掩埋、封閉掩
    埋、安定掩埋或海洋棄置事業廢棄物之行為；3.再利用：指
    事業產生之事業廢棄物自行、販賣、轉讓或委託做為原料、
    材料、燃料、填土或其他經中央目的事業主管機關認定之用
    途行為，並應符合其規定者。查被告葉少鈞於本院準備程序
    中自承：我從事人力派遣之工作，工作內容包括拆除、清潔
    ，本案廢棄物是別人的家具、沙發、床墊不要的，我才去整
    理等語（本院卷第55頁），被告葉少鈞棄置於本案土地之廢
    棄物包括約15組廢棄床墊、15組廢棄沙發、7組廢棄木製床
    板櫃、生活垃圾等廢棄物，有新竹縣政府環境保護局稽查工
    作紀錄1份及案發現場照片12張在卷可參（偵卷第16、27至3
    2頁），是被告葉少鈞載運上開廢棄物棄置於本案土地之行
    為，應屬廢棄物之清除行為。是核被告葉少鈞所為，係犯廢
    棄物清理法第46條第4款前段之非法清除廢棄物罪。
　㈡再按廢棄物清理法第46條第3款所稱「未經主管機關許可，提
    供土地回填、堆置廢棄物者」，依其文義以觀，固係以提供
    土地者為處罰對象，然該條款所欲規範者應在於未經主管機
    關許可，提供土地堆置廢棄物之行為，而非側重於土地為何
    人所有、是否有權使用，亦不問提供土地係供自己或他人堆
    置廢棄物。是凡以自己所有之土地，或有權使用（如借用、
    租用等）、無權占用之他人土地，以供自己或他人堆置廢棄
    物之行為，均有上開條款之適用。經查，被告吳采妍為本案
    土地之共有人，應有部分為1/2，有新竹縣竹東地政事務所
    土地所有權狀1份附卷可佐（偵卷第17頁），其提供本案土
    地供他人堆置廢棄物之行為，其行為已構成廢棄物清理法第
    46條第3款之非法提供土地堆置廢棄物罪。是核被告吳采妍
    所為，係犯廢棄物清理法第46條第3款之非法提供土地堆置
    廢棄物罪。
　㈢另按刑法第59條規定：「犯罪之情狀顯可憫恕，認科以最低
    度刑仍嫌過重者，得酌量減輕其刑。」，其立法理由中指出
    ：本條所謂「犯罪之情狀顯可憫恕」，自係指裁判者審酌刑
    法第57條各款所列事項以及其他一切與犯罪有關之情狀之結
    果，認其犯罪足堪憫恕者而言。廢棄物清理法第46條第3、4
    款之罪法定刑為「1年以上5年以下有期徒刑，得併科新臺幣
    1,500萬元以下罰金」，刑責極為嚴峻。惟查，被告吳采妍
    先前並無違反廢棄物清理法之前案紀錄，有臺灣高等法院被
    告前案紀錄表在卷可稽，其與被告葉少鈞為表姊弟關係，因
    而提供土地給被告葉少鈞棄置廢棄物，並未取得任何報酬，
    業據被告吳采妍於本院準備程序中陳述甚詳（本院卷第64頁
    ）；又被告葉少鈞因一時失慮而棄置上開廢棄物，亦未取得
    任何報酬（本院卷第64頁），事後已將大部分之廢棄物自本
    案土地清理完畢乙節，有新竹縣政府環境保護局110年9月10
    日函文、新竹縣政府環境保護局110年9月7日稽查工作紀錄
    、被告葉少鈞110年10月4日陳報狀及檢附之照片各1份在卷
    可佐（本院卷第33、43至47頁），並考量本案廢棄物未經證
    明具有毒性、危險性，對環境衛生之影響較為輕微，而被告
    葉少鈞、吳采妍犯後均已坦承犯行，堪信其等均具有悔意，
    復參酌其等非法清理廢棄物之犯罪情節，認其等惡性尚非嚴
    重，尚可憫恕，倘處以法定最輕刑度，仍屬失之過苛，而有
    情輕法重之情，在客觀上足以引起一般人之同情，其等情節
    實堪憫恕，是就被告葉少鈞、吳采妍所犯之罪，均依刑法第
    59條規定減輕其刑。
　㈣爰以行為人之責任為基礎，審酌被告葉少鈞非法傾倒廢棄物
    ，被告吳采妍非法提供土地供他人堆置廢棄物，破壞自然環
    境，有害土地利用，漠視環境保護之重要性，所為甚屬不該
    ；惟念及其等犯後均坦承犯行，並已將現場之廢棄物大部分
    清理完畢，已如前述，兼衡被告葉少鈞自述高中畢業之教育
    程度，現從事人力派遣業，家庭經濟狀況不佳；被告吳采妍
    自述高中肄業之教育程度，在醫療公司上班，家庭經濟狀況
    不佳之生活狀況（本院卷第62頁），暨本件犯罪之動機、目
    的、手段及所生危害等一切情狀，分別量處如主文所示之刑
    ，並均諭知易科罰金之折算標準。
三、末查，被告吳采妍前未曾因故意犯罪受有期徒刑以上刑之宣
    告，此有臺灣高等法院被告前案紀錄表1份在卷可憑，其因
    一時失慮，致罹刑典，現場之廢棄物大部分已經清理完畢，
    足見其實有悛悔之意，應已知警惕，諒經此刑之宣告後，應
    無再犯之虞，本院因認暫不執行其刑為當，爰依刑法第74條
    第1項第1款之規定，併予諭知緩刑2年，以啟自新。然為使
    被告吳采妍能記取教訓、培養正確法治觀念，確實能戒慎行
    止，乃考量被告之上開經濟狀況，爰依刑法第74條第2項第8
    款之規定，諭知被告吳采妍應於判決確定後1年內接受法治
    教育課程3場次。而被告吳采妍既應執行刑法第74條第2項第
    8款所定之事項，爰依刑法第93條第1項第2款諭知緩刑期內
    付保護管束，以培養其法治觀念，兼觀後效。倘被告吳采妍
    於本案緩刑期間，違反上開所定負擔且情節重大者，足認原
    緩刑之宣告難收其預期效果，而有執行刑罰之必要者，依刑
    法第75條之1第1項第4款規定，得撤銷其緩刑之宣告，附此
    敘明。
據上論斷，應依事訴訟法第273條之1第1項、第299條第1項前段
，判決如主文。
本案經檢察官廖啟村提起公訴，檢察官林李嘉到庭執行職務。
中　　華　　民　　國　　110 　年　　10　　月　　14　　日
                  刑事第三庭    法　官  王靜慧
以上正本證明與原本無異。　　　　　　　　
如不服本判決應於收受判決後20日內向本院提出上訴書狀，並應
敘述具體理由。其未敘述上訴理由者，應於上訴期間屆滿後20日
內向本院補提理由書(均須按他造當事人之人數附繕本)「切勿逕
送上級法院」。
中　　華　　民　　國　　110 　年　　10　　月　　14　　日
                                書記官  林曉郁 
附錄本案論罪科刑法條：
廢棄物清理法第46條
有下列情形之一者，處1年以上5年以下有期徒刑，得併科新臺幣
1千5百萬元以下罰金：
一、任意棄置有害事業廢棄物。
二、事業負責人或相關人員未依本法規定之方式貯存、清除、處
    理或再利用廢棄物，致污染環境。
三、未經主管機關許可，提供土地回填、堆置廢棄物。
四、未依第41條第1項規定領有廢棄物清除、處理許可文件，從
    事廢棄物貯存、清除、處理，或未依廢棄物清除、處理許可
    文件內容貯存、清除、處理廢棄物。
五、執行機關之人員委託未取得許可文件之業者，清除、處理一
    般廢棄物者；或明知受託人非法清除、處理而仍委託。
六、公民營廢棄物處理機構負責人或相關人員、或執行機關之人
    員未處理廢棄物，開具虛偽證明。